臺北高等行政法院判決　　　　　　　　　　　　　　八十九年度訴字第一七三八號
　　　　　　　　　　　　　　　.
　　原　　　告　倉信貿易有限公司
　　代　表　人　甲○○董事長.
　　訴訟代理人　林明珠律師
　　被　　　告　財政部臺灣省北區國稅局
　　代　表　人　乙○○（局長）
　　訴訟代理人　丙○○
右當事人間因營利事業所得稅事件，原告不服財政部中華民國八十九年八月二十一日
台財訴第0000000000號訴願決定，提起行政訴訟。本院判決如左：
    主  文
訴願決定及原處分應予變更，關於原告民國八十四年度營利事業所得稅課稅所得額確
定為新台幣參仟肆佰貳拾萬陸仟壹佰肆拾柒元，稅額確定為新台幣捌佰零參萬壹仟零
肆拾伍元。
原告其餘之訴駁回。
訴訟費用由原告負擔百分之九十九，餘由被告負擔。
    事  實
緣原告民國（以下同）八十四年度營利事業所得稅結算申報，原列報全年所得額為新
台幣（以下同）二、○八一、七七○元，經被告暫依其申報書面審查核定為二、○八
一、九六三元。嗣被告以本件屬李文鑫集團涉嫌幫助逃漏稅查核專案，遂發函通知原
告於八十七年九月十七日提示帳簿憑證及有關文據備查，惟原告逾期未提示，遂依所
得稅法第八十三條規定，按同業利潤標準核定其課稅所得額為三四、三六○、八四八
元，補徵稅額八、○六九、七五二元。原告不服，申請復查，未獲變更，乃提起訴願
，遭駁回後，遂向本院提起本件行政訴訟。茲摘敘兩造之訴辯意旨如左：
甲、原告方面：
一、聲明：求為判決訴願決定及原處分均撤銷。
二、陳述：
１、本件主要爭點有二：
(1)、為八十四年度帳證文據遺失之責任歸屬在被告，抑或原告？
(2)、稅捐機關在核課期間內，並未另行發現新事實或新課稅資料，對於原有之課稅資
    料能否變更原核定，作出不利於納稅人之新處分？
    茲分別論述如后：
２、調查搜索機關應將搜索查扣資料詳列清單，為刑事訴訟法第四十二條第二項、第
    一百三十九條第一項所明定。本件系爭帳證文據因臺北縣調查站在進行搜索查扣
    時，並未將報稅資料列出帳本及憑證文據等明細清單，祇以一句「報稅資料袋」
    涵蓋，於移送給被告時，復將帳證文據遺失，因此帳證遺失之責任歸屬在於臺北
    縣調查站及被告。如今被告責令原告提示完整帳證文據以供勾稽查核，原告到那
    裡生出這些東西來？臺北縣調查站在查扣違章課稅資料時，豈有不查扣帳簿憑證
    之理？被告和臺北縣調查站執行查扣及移送時，因其本身嚴重違反行政機關查扣
    應有之規定，卻推諉查扣報稅資料，並無帳簿憑證，其誰能信？被告將帳證文據
    遺失，反倒要求原告提出帳證查核，否則即要依法逕決，增加原告之納稅負擔，
    天下豈有此種道理？
３、被告辯稱：本件八十四年度營利事業所得稅結算申報案，經「書面審查暫行核定
    」，並註明「未列選案件，擬依書面審查暫行核定，在稅捐核課期間內，仍得依
    規定抽查」云云，惟查：
(1)、稅捐機關之核定，不論係「書面審查暫行核定」，或實質審查核定，均屬「核定
    」之定義，不因「未列選案件」，而依書面審查暫行核定，即認為不屬於核定範
    圍。因此本件經書面審查核定後，未提出復查，仍屬確定案件，要無疑義。
(2)、稅捐機關對於已確定之案件，依法固得加以抽查；惟若欲變更原確定之稅額，依
    法須有「新事實或新課稅資料」始可。否則，即不得再行補徵稅款。
(3)、臺北縣調查站查扣原告八十四年度報稅資料乙袋，並非「新事實或新課稅資料」
    ，依法即不得另行變更原核定，被告卻以此作為課稅證據及理由，於法不合。參
    照稅捐稽徵法第二十一條第二項及最高行政法院八十九年度判字第二四六七號判
    決意旨甚明。
(4)、被告以本件係書面審核暫行核定，尚未確定為由，主張無須另行發現新事實或新
    課稅資料，即可變更原核定，顯違前揭法令，不足採信。
４、綜上所述，請判決如原告訴之聲明。
乙 被告方面：
一、聲明：求為判決
１、訴願決定及原處分應予變更，關於原告八十四年度營利事業所得稅課稅所得額確
    定為三四、二○六、一四七元，稅額確定為八、○三一、○四五元。
２、原告其餘之訴駁回。
３、訴訟費用由原告負擔。
二、陳述：
１、按「稽徵機關進行調查或復查時，納稅義務人應提示有關各種證明所得額之帳簿
    、文據；其未提示者，稽徵機關得依查得之資料或同業利潤標準核定其所得額。
    」及「本法第八十三條所稱之帳簿文據，其關係所得額之一部或關係課稅年度中
    某一期間之所得額，而納稅義務人未能提示者，稽徵機關得就該部分依查得資料
    或同業利潤標準核定其所得額。」分別為所得稅法第八十三條第一項及同法施行
    細則第八十一條所明定。次按「營利事業當年度關係所得額之全部或一部之原始
    憑證，因遭受不可抗力災害或有關機關因公調閱，以致滅失者，稽徵機關得依該
    事業以前三個年度經稽徵機關核定純益率之平均數核定之。營利事業之帳簿憑證
    ，在辦理結算申報後未經稽徵機關調查核定前，因遭受不可抗力災害或有關機關
    因公調閱，以致滅失者，除其申報純益率已達該事業前三個年度經稽徵機關核定
    純益率之平均數者，從其申報所得額核定外，申報純益率未達前三個年度核定純
    益率之平均數者，應按前項規定辦理。營利事業之帳簿憑證，除為緊急避免不可
    抗力災害損失，或有關機關因公調閱，或送交稅務代理人查核簽證外，應留置於
    營業場所。其因攜離營業場所，以致滅失者，該期間所得額，稽徵機關應依所得
    稅法第八十三條及同法施行細則第八十一條規定，就查得資料或同業利潤標準予
    以核定。」復為營利事業所得稅查核準則第十一條第二、三、四項所明定；而所
    得稅法施行細則第八十一條所謂未提示，兼指帳簿文據全部未提示，或雖提示而
    有不完全、不健全或不相符者均有其適用，前行政法院（現改制為最高行政法院
    ）六十一年度判字第一九八號著有判例。又「帳簿文據其關係所得額之一部而未
    能提示者，依所得稅法施行細則第八十一條之規定辦理。但其核定所得額，以不
    超過當年度全部營業收入依同業利潤標準核定之所得額為限。」復為營利事業所
    得稅查核準則第六條第一項所明定。
２、本件原告八十四年度營利事業所得稅結算申報，原列報全年所得額為二、○八一
    、七七○元，經被告暫依其申報書面審查核定為二、○八一、九六三元；嗣被告
    以本件屬李文鑫集團涉嫌幫助逃漏稅查核專案，法務部調查局臺北縣調查站查扣
    證物僅有部分報表資料一袋，帳證不完備，遂發函通知原告於八十七年九月十七
    日提示本（八十四）年度之帳簿憑證及相關文據資料供核，惟原告逾期未提示，
    按納稅義務人於稽徵機關進行調查時，有提供帳證供查核之義務，如未提示帳證
    供核，稽徵機關即得依同業利潤標準核定所得額，原告未能提示其八十四年度有
    關之帳簿憑證供被告查核勾稽為不爭之事實，是被告乃按同業利潤標準（行業代
    號：五二四二－一一）淨利率百分之八，核定其全年所得額為三四、三六○、八
    四八元（營業收入393,238,921元×淨利率8%＋非營業收入2,901,734元=34,360,
    848元），自無不合。
３、原告不服，主張其帳證遭法務部調查局臺北縣調查站查扣送至被告審理而遺失，
    請依營利事業所得稅查核準則第十一條第三項規定依前三個年度核定純益率之平
    均數核定其所得額云云，申請復查。經查原告依規定申請復查，惟未檢附相關帳
    證供核，經函請於八十八年十二月十三日上午十時提示帳證備核，取有郵件雙掛
    號送達回執附卷可稽，惟原告逾期未提示帳證供核，致復查事項無從審酌，被告
    遂復查決定駁回其復查之申請，揆諸前揭法條規定，原處分及訴願決定並無不合
    。
４、原告訴稱其帳證因遭臺北縣調查站搜索查扣送到被告審理而遺失，係屬「因公調
    閱滅失」，自應以前三年度核定純利率之平均數核定，始為適法等語，卷查本件
    法務部調查局臺北縣調查站八十六年九月三日於文昇（新聯）會計師事務所查扣
    原告八十四年度之稅務相關資料，僅有其存放代理記帳業者部分報表之資料袋（
    詳卷第三至五十五頁），並無該年度之帳簿憑證；原告復主張：（一）該卷內第
    三至五十五頁之文件，「並非報表」，而係包括開立統一發票金額明細表、現金
    流量表、試算表、總分類帳、存貨明細表、財產目錄、股東權益變動表、損益表
    、資產負債表、四○一申報書等報稅資料。（二）由上述資料可知該資料袋內之
    「報稅資料」，衡諸常情，一般所謂「報稅資料」應包括帳簿、傳票憑證，否則
    ，無法作出損益表、資產負債表、股東權益變動表、現金流量表，敬請卓參乙節
    ；查本件原告因李文鑫案件遭查扣之資料袋僅有營業人銷售額與稅額申報書、手
    稿之資產負債表、損益表、現金流量表及電腦產製之存貨明細表、部分科目（保
    險費）之總分類帳、財產目錄、試算表手稿損益表等資料，有該等資料附卷第三
    至五十五頁可稽，並無其他相關帳簿憑證，原告徒以「由上述資料可知該資料袋
    內之『報稅資料』，衡諸常情，一般所謂『報稅資料』應包括帳簿、傳票憑證，
    否則，無法作出損益表、資產負債表、股東權益變動表、現金流量表。」等揣測
    之詞，為其無法提示帳簿文據之唯一理由，惟本件迭經復查、訴願階段，原告既
    未能提示帳證以供查核，亦未舉證證明有關機關因公調閱或查扣帳簿憑證以致滅
    失之證據以實其說，按前行政法院三十六年度判字第十六號判例「當事人主張事
    實，應負舉證責任，倘其所提出之證據，不足為主張事實之證明，自不能認其主
    張之事實為真實。」意旨，所訴空言主張，實難採信。
５、至原告訴稱其係委託林文忠會計師（文聯會計師事務所）辦理會計簽證，何以卷
    宗內有文昇（新聯）會計師事務所之名稱，原告亦感不解。換言之，原告係將資
    料交付林文忠會計師事務所，特此呈報乙節，查所得稅法第八十三條第一項、同
    法施行細則第八十一條及查核準則第十一條第四項等規定，均旨在課以納稅義務
    人有留置、提示帳簿文據之義務，如有違反，即應依上開規定辦理，而本件原告
    於會計師查核簽證申報（八十五年五月三十一日，卷第九九頁）完竣後，依法有
    將八十三年度之帳簿憑證留置於其營業場所之義務，不得任意置放於其他處所。
    原告違反規定，既未舉證證明其資料交付予林文忠會計師之時點及內容，亦無正
    當理由而未提示帳簿文據，縱非故意，亦有過失。原告復要求被告主動向稅捐處
    、銀行等有關單位調閱銷貨及押匯利息支出等有關資料，於法無據，亦無必要。
６、原告執稱八十四年度營利事業所得稅結算申報案，業經被告於八十六年核定在案
    ，原告未申請復查，參照最高行政法院八十九年度判字第二四六七號判決理由：
    「案經稅捐機關核定之稅捐案件，納稅義務人未依法申請復查者，依稅捐稽徵法
    第三十四條第三項第一款之規定，即告確定，如無新事實、新證據，不得再為不
    利當事人之處分」，則依稅捐稽徵法第三十四條規定，本件營利事業所得稅案已
    經被告核定，原告未提出復查，即屬確定案件。已確定案件，除非經稅捐機關另
    行發現有應徵稅捐者外，依法不得再行補徵稅款，亦為同法第二十一條第二項所
    明定。本件被告並未發現另有應徵稅捐之新事實或課稅資料，依法即不得另行變
    更原核定，以維持稅捐事件在法律上之安定性乙節，按「稅捐之核課期間，依左
    列規定：一　依法應由納稅義務人申報繳納之稅捐，已在規定期間內申報，且無
    故意以詐欺或其他不正當方法逃漏稅捐者，其核課期間為五年。二　依法應由納
    稅義務人實貼之印花稅，及應由稅捐稽徵機關依稅籍底冊或查得資料核定課徵之
    稅捐，其核課期間為五年。三　未於規定期間內申報，或故意以詐欺其他不正當
    方法逃漏稅捐者，其核課期間為七年。在前項核課期間內，經另發現應徵之稅捐
    者，仍應依法補徵或並予處罰；在核課期間內未經發現者，以後不得再補稅處罰
    。」為稅捐稽徵法第二十一條所明定。本件原告八十四年度營利事業所得稅結算
    申報全年所得額二、○八一、九六三元，經被告書面審查暫行核定，並註明「未
    列選案件，擬依書面審查暫行核定，在稅捐核課期間內，仍得依規定抽查」，嗣
    經法務部調查局臺北縣調查站偵辦李文鑫集團涉嫌不法案，於八十六年九月三日
    搜索文昇（新聯）會計師事務所時，查扣原告八十四年度報稅資料乙袋，並無帳
    簿憑證，而以八十六年十二月八日（八六）板肅字第八六一六四五號函送被告處
    理，被告因本件屬「李文鑫集團涉嫌幫助逃漏稅查核專案」，遂據財政部賦稅署
    八十七年七月二十三日台稅一發第八七一九五六一九七號函決議，依稅捐稽徵法
    第二十一條規定於核課期間內，於八十七年八月十五日以雙掛號通知原告於八十
    七年九月十七日上午十時提示該年度帳簿憑證及有關文據、營業稅繳款書、統一
    發票及統一發票購買證、各式成本表等資料備查。原告逾期未提示帳證供核，是
    被告依所得稅法第八十三條第一項後段規定，按同業利潤標準核定其全年所得額
    為三四、三六○、八四八元，應補徵稅額八、○六九、七五二元，經核並無不合
    。
７、就原告於九十年九月二十八日始補提示八十四年度相關帳證查核結果如后：
(1)、營業收入淨額：申報三九三、二三八、九二一元，查核依申報數認定。
(2)、營業成本：申報三七七、五一四、四八四元，重核時經據原告補提示成本報表及
    相關憑證查核結果，除商品品名為1N4148、431CBA、431CBC．．．等商品之進、
    銷記錄可勾稽核對，按申報數核定成本三、一一六、四七七元外；其餘品項營業
    收入計三八九、九四六、四八九元部分，經查原告並未設原物料明細帳及編製原
    料進耗存明細表，僅統於存貨明細帳及「商品進出存明細表」內載示（含原料耗
    用及商品出售），經依其補提示「商品進出存明細表」、「直接原料統計明細表
    」、「存貨明細帳」、「進貨帳」及「銷貨帳」查核結果：（１）部分品項憑證
    不全或進貨、銷貨品名不符暨有先銷後進之情事（例如編號001 積體電路IC欠缺
    進口報單；18CV8D．．．等欠缺銷貨憑證；231000缺4\30銷貨憑證且銷貨品名不
    符．．．等；4013缺2\28銷貨憑證及進貨品名不符．．．等；2M+2M積體電路5\4
    銷貨、9\27始進貨且銷貨品名不符）；（２）前揭無法勾稽之品項復為他項商品
    之原料時，亦致無法勾稽查核（例如：3861積體電路因所耗4013、A01 、Y002等
    原料本身業已未能勾稽致無法查核）；（３）存貨明細帳載有經常性結存負數之
    情事（例如74LS00除缺10\31 銷貨憑證、部分銷貨品名不符且年度間存貨皆為負
    數）；（４）商品籠統歸類混淆不清（例如ZZ積體電路進銷單價差異懸殊，原告
    自行依法核定）。以上原告之原料及商品帳證無法勾稽查核俱如前述，致其原料
    之進、耗、存及商（產）品之進（產）、銷、存均無法勾稽查核，該等商品仍應
    按同業利潤標準核定成本為三二三、六五五、五八六元（無法勾稽部分營業收入
    389,946,489×(1－17﹪)=323,655,586）。是營業成本重行核定為三二六、七七
    二、○六三元（3,116,477＋323,655,586）。
(3)、營業費用：申報六、一八七、五九四元，重核時經依所得稅法及營利事業所得稅
    查核準則等相關規定逐項查核後，重行核定營業費用為五、二一八、二二四元。
(4)、營業淨利：申報九、五○九、八四三元，重行查帳核定為六一、二四八、六三四
    元，惟超過當年度全部營業收入依同業利潤標準核定之營業淨利三一、四五九、
    一一四元，是應依前揭規定核定其營業淨利為三一、四五九、一一四元。
(5)、非營業收入：申報二、九○一、七三四元，經依相關帳證查核認定為二、九○一
    、七三四元。
(6)、非營業損失：申報一○、三二九、六一四元。經核申報利息支出六、○一五、○
    七八元中僅一五四、七○一元取具合法憑證，應予追認外，餘核所檢具憑證與規
    定不符，不予認定；另申報兌換損失四、三一四、五三六元部分依所附憑證無法
    證明本項損益之發生不予認定，是非營業損失重行核定為一五四、七○一元。
(7)、全年所得額：申報二、○八一、七七○元，綜上查核，本件應重行核定全年所得
    額為三四、二○六、一四七元，稅額為八、○三一、○四五元。
８、綜上論述，原告縱稱帳證遺失歸屬未明，惟查本件經檢調單位移送之資料僅有原
    告八十四年度之報稅資料俱如前述，並經被告重新查核原告於起訴後補行提出之
    相關帳證後，應變更全年所得額為三四、二○六、一四七元，惟原告申請復查及
    提起訴願時，並未能及時提出相關證物，依行政訴訟法第一百零四條準用民事訴
    訟法第八十條規定，原告之訴雖部分有理由，訴訟費用仍應由原告負擔。
    理  由
一、按「稽徵機關進行調查或復查時，納稅義務人應提示有關各種證明所得額之帳簿
    、文據；其未提示者，稽徵機關得依查得之資料或同業利潤標準，核定其所得額
    。」及「本法第八十三條所稱之帳簿文據，其關係所得額之一部或關係課稅年度
    中某一期間之所得額，而納稅義務人未能提示者，稽徵機關得就該部分依查得之
    資料或同業利潤標準核定其所得額。」分別為所得稅法第八十三條第一項及同法
    施行細則第八十一條所明定。次按「營利事業當年度關係所得額之全部或一部之
    原始憑證，因遭受不可抗力災害或有關機關因公調閱，以致滅失者，稽徵機關得
    依該事業以前三個年度經稽徵機關核定純益率之平均數核定之。營利事業之帳簿
    憑證，在辦理結算申報後未經稽徵機關調查核定前，因遭受不可抗力災害或有關
    機關因公調閱，以致滅失者，除其申報純益率已達該事業前三個年度經稽徵機關
    核定純益率之平均數者，從其申報所得額核定外，申報純益率未達前三個年度核
    定純益率之平均數者，應按前項規定辦理。營利事業之帳簿憑證，除為緊急避免
    不可抗力災害損失或有關機關因公調閱，或送交稅務代理人查核簽證外，應留置
    於營業場所。其因攜離營業場所，以致滅失者，該期間所得額，稽徵機關應依所
    得稅法第八十三條及同法施行細則第八十一條規定，就查得資料或同業利潤標準
    予以核定。」復為營利事業所得稅查核準則第十一條第二、三、四項所規定。
二、卷查本件原告八十四年度營利事業所得稅結算申報，原列報全年所得額為二、○
    八一、七七○元，經被告暫依其申報書面審查核定為二、○八一、九六三元；嗣
    被告以本件屬李文鑫集團涉嫌幫助逃漏稅查核專案，法務部調查局臺北縣調查站
    查扣證物僅有部分報表資料一袋，帳證不完備，遂發函通知原告於八十七年九月
    十七日提示八十四年度之帳簿憑證及相關文據資料供核，惟原告逾期未提示，被
    告乃按同業利潤標準（行業代號：五二四二－一一）淨利率百分之八，核定其全
    年所得為三四、三六○、八四八元（營業收入393,238,921 元×淨利率8%＋非營
    業收入2,901,734元=34,360,848元）。原告不服，主張其帳證文據遭法務部調查
    局搜索查扣送至被告審理而遺失，請依營利事業所得稅查核準則第十一條第三項
    規定，依前三個年度核定純益率之平均數核定其所得額云云，申經被告復查決定
    以，原告依規定申請復查，惟未檢附相關帳證供核，經函請於八十八年十二月十
    三日提示帳證備核，取有郵件雙掛號送達回執附卷可稽，惟原告逾期未提示帳證
    供核，致復查事項無從審酌，依首揭法條規定，原核定尚無違誤為由，遂駁回其
    復查之申請。原告不服，提起訴願，遭駁回後，遂向本院提起行政訴訟。
三、本件原告訴稱，其帳證遭法務部調查局臺北縣調查站查扣送至被告審理而遺失，
    係屬「因公調閱滅失」，應依營利事業所得稅查核準則第十一條第三項規定依前
    三個年度核定純益率之平均數核定其所得額。又原告八十四年度營利事業所得稅
    結算申報案，業經被告於八十六年核定在案，原告未申請復查，依稅捐稽徵法第
    三十四條規定，即屬確定案件，除非經稅捐機關另行發現有應徵稅捐者外，依同
    法第二十一條第二項規定不得再行補徵稅款。本件被告並未發現另有應徵稅捐之
    新事實或課稅資料，依法即不得另行變更原核定，以維持稅捐事件在法律上之安
    定性。惟查：
１、法務部調查局臺北縣調查站八十六年九月三日於文昇（新聯）會計師事務所查扣
    原告八十四年度之稅務相關資料，僅有其存放代理記帳業者部分報表之資料袋，
    即營業人銷售額與稅額申報書、手稿之資產負債表、損益表、現金流量表及電腦
    產製之存貨明細表、部分科目（保險費）之總分類帳、財產目錄、試算表手稿損
    益表等資料，有該等資料附卷第三至五十五頁可稽，並無其他相關帳簿憑證，原
    告雖稱「由上述資料可知該資料袋內之『報稅資料』，衡諸常情，一般所謂『報
    稅資料』應包括帳簿、傳票憑證，否則，無法作出損益表、資產負債表、股東權
    益變動表、現金流量表」云云，惟未舉證證明其曾將上開完整之報稅資料交給文
    昇（新聯）會計師事務所，更且原告陳稱其係委託林文忠會計師（文聯會計師事
    務所）辦理會計簽證，何以卷宗內有文昇（新聯）會計師事務所之名稱，原告亦
    感不解。是原告就其主張之有關機關因公調閱或查扣帳簿憑證以致將其報稅資料
    滅失之事實，未善盡舉證責任，按前行政法院三十六年度判字第十六號判例「當
    事人主張事實，應負舉證責任，倘其所提出之證據，不足為主張事實之證明，自
    不能認其主張之事實為真實」之意旨，所訴自難採信。況且依所得稅法第八十三
    條第一項、同法施行細則第八十一條及查核準則第十一條第四項等規定，均旨在
    課以納稅義務人有留置、提示帳簿文據之義務，如有違反，即應依上開規定辦理
    ，而本件原告於會計師查核簽證申報（八十五年五月三十一日，卷第九九頁）完
    竣後，依法有將八十三年度之帳簿憑證留置於其營業場所之義務，不得任意置放
    於其他處所。原告違反規定，既未舉證證明其資料交付予林文忠會計師之時清點
    內容，亦無正當理由而未提示帳簿文據，縱非故意，亦有過失。原告復要求被告
    主動向稅捐處、銀行等有關單位調閱銷貨及押匯利息支出等有關資料，於法無據
    ，亦無必要。
２、按「稅捐之核課期間，依左列規定：一　依法應由納稅義務人申報繳納之稅捐，
    已在規定期間內申報，且無故意以詐欺或其他不正當方法逃漏稅捐者，其核課期
    間為五年。二　依法應由納稅義務人實貼之印花稅，及應由稅捐稽徵機關依稅籍
    底冊或查得資料核定課徵之稅捐，其核課期間為五年。三　未於規定期間內申報
    ，或故意以詐欺其他不正當方法逃漏稅捐者，其核課期間為七年。在前項核課期
    間內，經另發現應徵之稅捐者，仍應依法補徵或並予處罰；在核課期間內未經發
    現者，以後不得再補稅處罰。」為稅捐稽徵法第二十一條所明定。本件原告八十
    四年度營利事業所得稅結算申報全年所得額二、○八一、九六三元，經被告書面
    審查暫行核定，並註明「未列選案件，擬依書面審查暫行核定，在稅捐核課期間
    內，仍得依規定抽查」，嗣經法務部調查局臺北縣調查站偵辦李文鑫集團涉嫌不
    法案，於八十六年九月三日搜索文昇（新聯）會計師事務所時，查扣原告八十四
    年度報稅資料乙袋，並無帳簿憑證，而以八十六年十二月八日（八六）板肅字第
    八六一六四五號函送被告處理，被告因本件屬「李文鑫集團涉嫌幫助逃漏稅查核
    專案」，遂據財政部賦稅署八十七年七月二十三日台稅一發第八七一九五六一九
    七號函決議，依稅捐稽徵法第二十一條規定於核課期間內，於八十七年八月十五
    日以雙掛號通知原告於八十七年九月十七日上午十時提示該年度帳簿憑證及有關
    文據、營業稅繳款書、統一發票及統一發票購買證、各式成本表等資料備查。原
    告逾期未提示帳證供核，是被告依所得稅法第八十三條第一項後段規定，按同業
    利潤標準核定其全年所得額為三四、三六○、八四八元，應補徵稅額八、○六九
    、七五二元，經核並無不合。
３、惟被告嗣就原告於九十年九月二十八日始補提示八十四年度相關帳證查核結果如
    后：
(1)、營業收入淨額：申報三九三、二三八、九二一元，查核依申報數認定。
(2)、營業成本：申報三七七、五一四、四八四元，重核時經據原告補提示成本報表及
    相關憑證查核結果，除商品品名為1N4148、431CBA、431CBC．．．等商品之進、
    銷記錄可勾稽核對，按申報數核定成本三、一一六、四七七元外；其餘品項營業
    收入計三八九、九四六、四八九元部分，經查原告並未設原物料明細帳及編製原
    料進耗存明細表，僅統於存貨明細帳及「商品進出存明細表」內載示（含原料耗
    用及商品出售），經依其補提示「商品進出存明細表」、「直接原料統計明細表
    」、「存貨明細帳」、「進貨帳」及「銷貨帳」查核結果：（１）部分品項憑證
    不全或進貨、銷貨品名不符暨有先銷後進之情事（例如編號001 積體電路IC欠缺
    進口報單；18CV8D．．．等欠缺銷貨憑證；231000缺4\30銷貨憑證且銷貨品名不
    符．．．等；4013缺2\28銷貨憑證及進貨品名不符．．．等；2M+2M積體電路5\4
    銷貨、9\27始進貨且銷貨品名不符）；（２）前揭無法勾稽之品項復為他項商品
    之原料時，亦致無法勾稽查核（例如：3861積體電路因所耗4013、A01 、Y002等
    原料本身業已未能勾稽致無法查核）；（３）存貨明細帳載有經常性結存負數之
    情事（例如74LS00除缺10\31 銷貨憑證、部分銷貨品名不符且年度間存貨皆為負
    數）；（４）商品籠統歸類混淆不清（例如ZZ積體電路進銷單價差異懸殊，原告
    自行依法核定）。以上原告之原料及商品帳證無法勾稽查核俱如前述，致其原料
    之進、耗、存及商（產）品之進（產）、銷、存均無法勾稽查核，該等商品仍應
    按同業利潤標準核定成本為三二三、六五五、五八六元（無法勾稽部分營業收入
    389,946,489×(1－17﹪)=323,655,586）。是營業成本重行核定為三二六、七七
    二、○六三元（3,116,477＋323,655,586）。
(3)、營業費用：申報六、一八七、五九四元，重核時經依所得稅法及營利事業所得稅
    查核準則等相關規定逐項查核後，重行核定營業費用為五、二一八、二二四元。
(4)、營業淨利：申報九、五○九、八四三元，重行查帳核定為六一、二四八、六三四
    元，惟超過當年度全部營業收入依同業利潤標準核定之營業淨利三一、四五九、
    一一四元，是應依前揭規定核定其營業淨利為三一、四五九、一一四元。
(5)、非營業收入：申報二、九○一、七三四元，經依相關帳證查核認定為二、九○一
    、七三四元。
(6)、非營業損失：申報一○、三二九、六一四元。經核申報利息支出六、○一五、○
    七八元中僅一五四、七○一元取具合法憑證，應予追認外，餘核所檢具憑證與規
    定不符，不予認定；另申報兌換損失四、三一四、五三六元部分依所附憑證無法
    證明本項損益之發生不予認定，是非營業損失重行核定為一五四、七○一元。
(7)、全年所得額：申報二、○八一、七七○元，綜上查核，本件應重行核定全年所得
    額為三四、二○六、一四七元，稅額為八、○三一、○四五元。
四、綜上所述，本件訴願決定及原處分應予變更，關於原告八十四年度營利事業所得
    稅課稅所得額確定為三四、二○六、一四七元，稅額確定為八、○三一、○四五
    元。原告之訴在此範圍內為有理由，應予准許，超過此部分之請求為無理由，應
    予駁回。又本件原告勝訴部分，被告雖於言詞辯論時認諾，惟本件係撤銷訴訟，
    具有公益性，依行政訴訟法第二百零二條之規定，尚難本於被告之認諾而逕為其
    敗訴之判決，併此敘明。
五、兩造其餘攻擊防禦方法均與本件判決結果不生影響，故不逐一論述，併此敘明。
據上論結，本件原告之訴為一部有理由，一部無理由，爰依行政訴訟法第一百九十七
條、第一百零四條，民事訴訟法第七十九條但書判決如主文。
中　　華　　民　　國　　　九十一　　年　　　五　　　月　　    十五　　　日
                              臺 北 高 等 行 政 法 院  第 三 庭
                                    審 判 長 法    官  徐 瑞 晃
　　　　　　　　　　　　　　　　　　　　     法  　官  李 得 灶
　　　　　　　　　　　　　　　　　　　　     法  　官  吳 慧 娟
右為正本係照原本作成。
如不服本判決，應於送達後二十日內，向本院提出上訴狀並表明上訴理由，如於本判
決宣示後送達前提起上訴者，應於判決送達後二十日內補提上訴理由書（須按他造人
數附繕本）。
中　　華　　民　　國　　　九十一　　年　　　五　　　　月　　　十五　　　日
            　　　　　　　　　　　　　　     書 記 官  林 玉 卿
